臺灣高等法院刑事判決
　　　　　　　　　　　　　　　　　100年度上易字第1824號
上　訴　人　臺灣桃園地方法院檢察署檢察官
被　　　告　劉耕銘
選任辯護人　陳志律師
　　　　　　陳孟彥律師
上列上訴人因被告瀆職案件，不服臺灣桃園地方法院100 年度審
易字第255 號，中華民國100 年5 月17日第一審判決（起訴案號
：臺灣桃園地方法院檢察署98年度偵字第18156 號、99年度偵字
第24531 號），提起上訴，本院判決如下：
    主  文
上訴駁回。
    事  實
一、劉耕銘原為桃園縣政府警察局龜山分局大林派出所警員，係
    依據法令服務於警察機關而具有查緝犯罪等法定職務之身分
    公務員，緣其個人所轄勤務區域內，有遭列管之俗稱「八大
    行業」，由胡志偉（涉嫌行賄部分，業經臺灣桃園地方法院
    檢察署檢察官為不起訴處分）所經營址設桃園縣龜山鄉○○
    路17號之「雅竹健康養生會館」，曾遭查緝不法情事，甚而
    遭轄外之司法警察機關查獲刑案移送法辦，致屢遭上級幹部
    督促，而心有忌憚該店再遭查獲違法情事受非難究責，適劉
    耕銘於民國98年3 月24日下午3 時53分許，先接獲胡志偉電
    話詢問遭臨檢之事，交代劉耕銘留意通風報信，劉耕銘亦應
    允協助，當日即趁其職務上之機會，因每日均得以知悉派出
    所當日與翌日值班表勤務內容，包括擴大臨檢之時間，均屬
    應保密之事項，竟基於洩漏國防以外應秘密消息之犯意，於
    同日晚間7 時10分許，以其使用之行動電話0000000000門號
    ，播打電話給胡志偉所使用之行動電話0000000000門號，告
    知「你這卡注意，要衝了! 我跟你說，知否？」等語，通報
    翌日晚間臨檢勤務，囑其提高警覺，以避免該店遭查緝從事
    違法之行為，而洩漏上開應秘密之消息。嗣經一名姓名年籍
    不詳女子向桃園縣政府警察局龜山分局督察組密報，而循線
    查悉上情。
二、案經桃園縣政府警察局桃園、龜山分局報請臺灣桃園地方法
    院檢察署檢察官偵查起訴。
    理  由
壹、程序部分：
一、證據能力之說明：
  (一)按被告以外之人（包括證人、鑑定人、告訴人、被害人及共
    同被告等）於審判外之陳述雖不符刑事訴訟法第159 條之1
    至之4 等4 條之規定，而經當事人於審判程式同意作為證據
    ，法院審酌該言詞陳述或書面陳述作成時之情況，認為適當
    者，亦得為證據；當事人、代理人或辯護人於法院調查證據
    時，知有第159 條第1 項不得為證據之情形，而未於言詞辯
    論終結前聲明異議者，視為有前項之同意，同法第159 條之
    5 定有明文。又刑事訴訟法第159 條之5 第2 項所定：「當
    事人、代理人或辯護人於法院調查證據時，知有第159 條第
    1 項不得為證據之情形，而未於言詞辯論終結前聲明異議者
    ，視為有前項之同意。」此種「擬制同意」，實務上常見當
    事人等係以「無異議」或「沒有意見」表示之，斯時倘該證
    據資料之性質，已經辯護人閱卷而知悉，或自起訴書、原審
    判決書之記載而了解，或偵、審中經檢察官、審判長、受命
    法官告知，或被告逕為認罪答辯或有類似之作為、情況，即
    可認該相關人員於調查證據之時，知情而合於擬制同意之要
    件。本案證人胡志偉、呂俊榮、邱文和、鄧大福於警詢時及
    偵查中之證述，係屬被告以外之人所為審判外之陳述，屬傳
    聞證據，惟經公訴人、被告及辯護人均不爭執其證據能力，
    本院復審酌前開證人陳述之取得，並無違法取供或不法取得
    等情形，本院認為適當，自有證據能力。
  (二)本院下列所引用卷內之文書證據及物證，並無證據證明係公
    務員違背法定程序所取得，檢察官、被告、辯護人等於本院
    亦均未主張排除下列文書證據及物證之證據能力，且迄本院
    言詞辯論終結前均未表示異議，本院審酌前揭文書證據及物
    證並非公務員違背法定程序所取得，亦無刑事訴訟法第159
    條之4 顯有不可信之情況，故下列文書及物證應均有證據能
    力。
貳、實體部分：
一、上揭犯罪事實，業據被告劉耕銘於原審法院審理時坦承不諱
    ，核與證人胡志偉、證人邱文和即桃園縣政府警察局龜山分
    局大林派出所（下稱大林派出所）所長分別於警詢與檢察官
    訊問時，證人呂俊榮即大林派出所警員於警詢時，證人鄧大
    福即大林派出所副所長於檢察官訊問時證述之情節相符。復
    有臺灣桃園地方法院98年度聲監字第000171號通訊監察書影
    本、證人胡志偉所使用之行動電話0000000000門號通訊監聽
    譯文、桃園縣政府警察局督察室靖紀小組偵辦「劉耕銘」涉
    嫌貪污治罪條例案犯罪事證偵查報告、桃園縣政府警察局龜
    山分局（下稱龜山分局）98年2 月25日桃警保字第09800125
    50號函（98年3 月份擴大臨檢時段）、龜山分局執行98年3
    月25日全縣性擴大臨檢目標名冊、龜山分局執行98年3 月25
    日「全縣性同步擴大取締酒後駕車、擴大臨檢暨春風專案」
    計畫表、龜山分局大林派出所13人勤務分配表（98年3 月24
    日、25日）、龜山分局大林派出所98年3 月25日臨檢紀錄表
    等在卷可證，足認被告之任意性自白與事實相符。本件事證
    明確，被告犯行堪以認定。
二、按刑法第132條第1項所謂「應秘密」者，係指文書、圖畫、
    消息或物品等與國家政務或事務上具有利害關係而應保守之
    秘密者而言，非以有明文規定為唯一標準，個人之車籍、戶
    籍、口卡、前科、通緝、勞保等資料及入出境紀錄，或涉個
    人隱私，或攸關國家之政務或事務，均屬應秘密之資料，公
    務員自有保守秘密之義務（最高法院91年度台上字第3388號
    判決意旨參照）。被告身為警察人員，依公務員服務法第 4
    條規定，負有絕對保守政府機關機密及公務資訊之義務，無
    論是否主管之事務均不得洩漏，警局、派出所排定前往特定
    處所臨檢或擴大臨檢之勤務，目的無非為維護治安、打擊不
    法，倘事先洩漏，使不法者得以預先防範，臨檢或擴大臨檢
    勤務即流於形式，徒勞無功，被告身為第一線警務人員，豈
    有可能對此乃攸關國家之事務，屬國防以外應秘密之事項不
    知之理，竟因個人私誼，於利用警察身分及職務之機會，得
    悉有無臨檢或擴大臨檢勤務及何時進行臨檢勤務等訊息後，
    即將之洩漏予色情業者胡志偉。是核被告劉耕銘所為，係犯
    刑法第132條第1項之公務員洩漏國防以外應秘密之消息罪。
三、原審法院以被告犯行事證明確，爰依刑法第132條第1項、第
    41條第1項前段、第74條第1項第1 款、第2項第4款之規定，
    並審酌被告身為警務人員，乃擔任第一線犯罪偵防之工作，
    尤應恪遵職責，清廉自持，詎其不思潔身自愛，而為洩漏查
    緝消息，使查緝行動歸於徒勞，不僅助長色情業者之不法行
    為，亦破壞國家公務員形象，有悖全民託付與期待，本不宜
    輕縱，惟念及其並無前科，有本院被告前案紀錄表1 件在卷
    可憑，且任職警員期間表現優良，素行良好，於原審法院審
    理時最終坦承犯行，態度尚稱良好，併參酌其生活狀況、品
    行、智識程度、犯罪之動機、目的、手段、所生危害等一切
    情狀，量處有期徒刑6月，如易科罰金，以新臺幣1千元折算
    1 日。又被告前未曾因故意犯罪受有期徒刑以上刑之宣告，
    僅因一時失慮行為，致誤蹈刑章，信其歷此偵審程序，當知
    所警惕，而無再犯之虞，原審法院認對其所宣告之刑，以暫
    不執行為適當，併予宣告緩刑4 年，並命被告向公庫支付新
    臺幣7 萬元。經核原判決認事用法，均無違誤，量刑之諭知
    ，亦屬妥適，應予維持。檢察官上訴意旨略以：被告身為警
    務人員，多次接受上級表揚，竟不知愛惜羽毛，反而對轄區
    色情業者通風報信，洩露查緝消息，理應嚴懲，以儆效尤，
    被告為冀求寬典於原審審理時坦承犯行，原審法院即認定其
    犯後態度良好，諭知緩刑宣告，然未考量被告於歷經1 年餘
    偵查中均否認，不思自省，毫無悔悟，且判決中科刑之理由
    並未說明審酌事項之具體情形，原審法院之量刑似有違比例
    原則，並有濫用裁量權及理由未備之違法，爰請撤銷原判決
    ，另為適法判決云云，惟按量刑係法院就繫屬個案犯罪之整
    體評價，為事實審法院得依職權自由裁量之事項，量刑判斷
    當否之準據，應就判決之整體觀察為綜合考量，苟已斟酌刑
    法第57條各款所列情狀，而未逾越法定刑度，如無偏執一端
    ，致明顯失出失入情形，上級審法院即不得單就量刑部分遽
    指為不當或違法（最高法院75年台上字第7033號判例、98年
    度台上字第5002號判決意旨參照）。原審法院就被告所犯公
    務員洩漏國防以外應秘密之消息罪行，於刑之裁量，已就刑
    法第57條揭示之各種量刑條件妥為審酌，並於量刑之理由中
    明確斟酌被告之身份、任職期間之表現、素行、於原審法院
    審理時坦承犯行之態度，並參酌其生活狀況、品行、智識程
    度、犯罪之動機、目的、手段、所生危害等情，以為刑之量
    定之準據，即以行為人之行為罪責為量刑之基礎，核無逾越
    法定刑度或濫用權限，致明顯失出失入情形，要難認原判決
    之量刑有何違法或不當，檢察官上訴意旨指稱原判決之量刑
    有違比例原則，並有濫用裁量權及理由未備之違法云云，容
    非可採。至檢察官另指稱原審法院未考量被告於歷經1 年餘
    偵查中均否認，不思自省，毫無悔悟云云，惟查，檢察官原
    係以被告涉嫌違反貪污治罪條例第4條第1項第5 款之違背職
    務行為收受賄賂罪及刑法第132條第1項之洩漏國防以外應秘
    密之消息罪等案件進行偵查，偵查期間被告雖因否認涉犯貪
    污重罪而就前揭所涉案件均未予認罪，然於檢察官就被告所
    涉瀆職罪部分為不起訴處分，並就洩密罪部分提起公訴後，
    被告於原審法院審理時即就該起訴部分坦承不諱，實難謂被
    告就其所犯毫無悔悟、反省之意，是檢察官上揭所指，亦無
    足採。綜上，檢察官上訴意旨置原判決就量刑所示之理由不
    顧，亦未提出其他補強證據，可資證明原判決量刑有誤，猶
    以陳詞指摘原判決，為無理由，應予駁回。
據上論斷，應依刑事訴訟法第368條，判決如主文。
本案經檢察官姜貴昌到庭執行職務。
中    華    民    國   100    年    12    月    20    日
                  刑事第十三庭審判長法  官  蔡新毅
                                    法  官  曾淑華
                                    法  官  林秋宜
以上正本證明與原本無異。
不得上訴。
                                    書記官  胡勤義
中    華    民    國   100    年    12    月    20    日
附錄本案論罪科刑依據之法條：
刑法第132條第1項
公務員洩漏或交付關於中華民國國防以外應秘密之文書、圖畫、
消息或物品者，處3年以下有期徒刑。